臺灣新竹地方法院民事裁定　　　　　　　　 94年度再字第1號
再審原告　　甲○○
　　　　　　丙○○○
　　　　　　乙○○
再審被告　　台灣中小企業銀行股份有限公司
　　　　　　　　　　　設台北市○○區○○街30號
法定代理人　鍾甦生　　住同上
　　　　　　　　　　　送達代收.
　　　　　　　　　　　住新竹縣.
上列當事人間請求返還消費借貸款事件，再審原告對於本院於民
國93年11月30日93年度訴字第531號確定判決，提起再審之訴，
本院裁定如下：
    主  文
再審之訴駁回。
再審訴訟費用由再審原告連帶負擔。
    理  由
一、按再審之訴，應以訴狀表明應於如何程度廢棄原判決及就本
    案如何判決之聲明，民事訴訟法第501條定有明文。上開規
    定於確定裁定亦準用之，同法第507條亦有明文。經查，本
    件再審原告雖聲明對本院民國（下同）93年度訴字第531號
    駁回上訴之裁定提起再審之訴，惟再審原告表明之再審理由
    均係針對本院於93年11月30日93年度訴字第531號之確定判
    決，並指摘其未加審酌再審原告所發現之新證據而有所違誤
    ，然未表明本件確定裁定應為如何程度廢棄及就本案如何裁
    判之聲明。即令再審原告確係針對前開裁定提起再審之訴，
    又因確定裁定聲請再審，應以有民事訴訟法第496條第1項各
    款、第497條之原因為限，此項原因亦即再審理由，必須於
    書狀中表明之（同法第507條準用第501條第1項第4款），否
    則其聲請即屬不合法，毋庸命其補正，逕以裁定駁回之，最
    高法院70年台再字第35號判例意旨甚明；而所謂表明再審理
    由，係指必須指明確定裁定有如何合於法定再審事由之具體
    情事而言。若當事人聲請再審，聲明係對某件裁定為再審，
    但其再審訴狀理由，指摘該確定裁定以前之再審裁判如何違
    法部分，不能認係對所聲請再審裁定之再審理由，法院無一
    一論斷之必要，亦有最高法院86年度台聲字第172號判決要
    旨可參。故再審原告所提之新證據，姑不論是否確實符合民
    事訴訟法第496條第13款所規定之新證據之要件，其仍顯與
    原確定裁定之基礎無關，縱經斟酌亦無法受較有利益之裁判
    ，足見本件再審原告應係針對93年度訴字第531號確定判決
    提起再審，其聲請再審狀上所載之裁定，應係累載，本院所
    應審酌的是本院93年度訴字第531號確定判決，先予敘明。
二、又按再審之訴不合法者，法院應以裁定駁回之，民事訴訟法
    第502條第1項定有明文。再審之訴，應於30日之不變期間內
    提起。前項期間，自判決確定時起算，判決於送達前確定者
    ，自送達時起算；其再審之理由發生或知悉在後者，均自知
    悉時起算，但自判決確定後已逾五年者，不得提起。以第
    496條第1項第5款、第6款或第12款情形為再審之理由者，不
    適用前項但書之規定，民事訴訟法第500條定有明文。查本
    件再審原告主張，再審被告貸款於再審原告甲○○前，已經
    取得再審原告甲○○所提供擔保之不動產抵押權，然再審原
    告於本院93年度訴字第531號之確定判決中，發現再審被告
    未先依民法第873條聲請法院拍賣抵押物，而該抵押物即足
    以清償借款，此為新發現且未經斟酌之證據，如經斟酌可受
    較有利益之裁判，爰依民事訴訟法第496條第1項第13 款提
    起再審等語。惟本件再審原告係對本院93年11月30日93年度
    訴字第531號確定判決以民事訴訟法第496條第1項第13款事
    由聲請再審，而該判決已於93年12月3日送達於再審原告，
    並於93年12月24日確定，有送達證書附於93年度訴字第531
    號卷內可稽，業經本院調卷查明無誤。是再審原告提起再審
    ，其本應於判決確定後30日之不變期間內起訴，惟其竟於94
    年4月6日對前開確定判決聲請再審，顯已逾上開不變期間，
    且上開聲請再審之理由，亦非再審之理由發生或知悉在後，
    故其聲請再審自屬不合法。從而，再審原告提起再審之訴，
    核與上述之規定不合，應予駁回。
三、依民事訴訟法第502條第1項、第95條、第85條第2項，裁定
    如主文。
中　　華　　民　　國　　94　　年　　9　　月　　26　　日
                  民事第一庭    法　官　黃珮禎
以上正本係照原本作成。
如對本裁定抗告須於裁定送達後10日內向本院提出抗告狀。
中　　華　　民　　國　　94　　年　　9　　月　　27　　日
                                書記官　黎秀娟
